【裁判字號】    97,重上更(一),275
【裁判日期】    971204
【裁判案由】    違反槍砲彈藥刀械管制條例等
【裁判全文】
臺灣高等法院臺南分院刑事判決     97年度重上更(一)字第275號
上  訴  人
即  被  告  丁○○
選任辯護人  劉意  律師
上列上訴人因違反槍砲彈藥刀械管制條例案件，不服臺灣雲林地
方法院九十三年少連訴字第三四號中華民國九十四年一月廿八日
第一審判決（起訴案號：臺灣雲林地方法院檢察署九十三年偵字
第一○八九、一二八一、一五二九、一七八三號），提起上訴，
本院判決後，經最高法院發回更審，本院判決如下：
    主  文
原判決關於丁○○違反槍砲彈藥刀械管制條例及定應執行刑部分
均撤銷。
丁○○共同連續未經許可，製造其他可發射金屬或子彈具有殺傷
力之槍枝，處有期徒刑伍年陸月，併科罰金新台幣壹拾萬元，罰
金部分如易服勞役，以新台幣壹仟元折算壹日，扣案如附表一、
二所示物品，均沒收。
    事  實
一、緣丙○○綽號阿弟（持有本件槍枝及共同製造槍枝部分，業
    經原審分別判處徒刑一年二月併科罰金新台幣三萬元及徒刑
    二年八月併科罰金新台幣七萬元，應執行徒刑三年八月併科
    罰金新台幣十萬元確定）於九十二年底某日，至嘉義市「錢
    櫃ＫＴＶ」唱歌，經由朋友介紹而認識丁○○（被訴妨害乙
    ○○自由部分於更一審撤回上訴而確定；另被訴轉讓第三級
    毒品罪及加重竊盜罪，經本院上訴審分別判處罪刑確定；至
    被訴違反組織犯罪條例第三條第一項前段罪嫌及對不詳男子
    妨害自由部分，均經檢察官撤回起訴確定），丁○○獲悉丙
    ○○會改造槍枝，為達販賣槍枝圖利目的，乃邀請丙○○改
    造槍枝供其販賣，二人明知未經許可，不得製造具有殺傷力
    改造手槍，竟共同基於製造槍枝之概括犯意，由丁○○負責
    覓妥雲林縣土庫鎮馬光加油站對面約三百公尺鐵工廠（下稱
    馬光鐵工廠），作為改造槍枝地點，丙○○並向他人借得十
    餘萬元，先至高雄市購買中古大型車床及改造工具一批，再
    至嘉義市華山玩具公司，陸續以一支三、四千元，購得玩具
    手槍八把，丙○○即攜帶所購得玩具手槍，至高雄由某代工
    之工廠車通槍管後，再將槍管換裝在購得玩具手槍上，並修
    飾手槍表面，而連續製造可發射金屬或子彈之槍枝五枝。丙
    ○○製造槍械完成後，於九十三年二月間，將製造槍枝三支
    （該三支未扣案無法鑑定有無殺傷力，應屬製造槍枝未遂）
    交給丁○○販賣，丁○○則分別給付四萬九千元、五萬元酬
    勞予丙○○。嗣於九十三年三月三日經警持臺灣雲林地方法
    院法官核發搜索票，至上開馬光鐵工廠搜索，扣得丙○○與
    丁○○共同製造附表一所示具有殺傷力之改造手槍二把（屬
    製造槍枝既遂）及丙○○所有供其改造槍枝之附表二所示物
    品，因而查悉上情。
二、案經臺灣雲林地方法院檢察署檢察官指揮嘉義縣警察局、雲
    林縣警察局組成專案小組偵辦，而經臺灣雲林地方法院檢察
    署檢察官偵查起訴。
    理  由
甲、證據能力部分：
一、按被告以外之人於偵查中向檢察官所為陳述，除顯有不可信
    之情況者外，得為證據，刑事訴訟法第一五九條之一第二項
    定有明文。本件被告丁○○對檢察官提出被告丙○○於九十
    三年四月廿一日偵訊筆錄證據能力有所爭執，認該證人未立
    於證人地位陳述，然上開證人丙○○已於訊問前具結，並經
    檢察官告以具結義務及偽證處罰，有上開偵訊筆錄及證人結
    文在卷可稽（詳偵查卷十五、四七、八五至八六、九七、一
    ○九、一二七頁），且於原審及上訴審時並經以證人身分傳
    訊丙○○進行詰問（詳原審卷(四)一九○至二○六頁背面、上
    訴卷一八二至一九○頁），則證人丙○○其偵查筆錄，自有
    證據能力。
二、次按司法警察機關實施通訊監察時，須合於通訊保障及監察
    法第五條第一項所規定要件，且依法取得檢察官或法官所核
    發通訊監察書，始得為之。被告丁○○辯護人於原審對檢察
    官提出行動電話0000000000號，於九十三年一月十七日下午
    七時三十分廿二秒通訊監聽譯文證據能力有所爭執，然公訴
    檢察官已提出台灣雲林地方法院檢察署九十二年雲檢朝義監
    字000670號通訊監察書（詳原審卷(四)八六、九二頁），核發
    日期為九十二年十二月廿九日，其內記載案由及涉嫌觸犯法
    條均為槍砲彈藥刀械管制條例，監察通訊種類及號碼為0000
    000000號（詳通訊監察書電話附表），監察期間為九十二年
    十二月廿九日上午十時起至九十三年一月廿七日上午十時止
    ，是上開通訊監察應屬合法。又該監聽譯文係由監聽紀錄而
    來，且於更一審時經當庭播放上開監聽錄音（詳更一卷一六
    二至一六九頁），而為被告及辯護人所不爭，自有證據能力
    ，合先敘明。
乙、實體部分：
    上揭被告製造槍枝部分，被告丁○○否認有改造槍枝犯行，
    辯稱：伊沒去過鐵工廠，丙○○雖給伊二枝槍，但該槍枝只
    能打ＢＢ彈，且當時查扣的是二把玩具手槍云云。惟查：
一、共同被告丙○○以證人身分偵查中結稱：我在九十二年年底
    在嘉義錢櫃ＫＴＶ認識丁○○，我是去那邊唱歌，我和朋友
    一起去，經過朋友介紹認識的，後來陸續見好幾次面，其中
    有次他和朋友在聊天，我有在現場，丁○○有提到槍的問題
    ，丁○○有問誰會改槍，丁○○有問我是否會改槍，我回答
    說我會一點，他就叫我做，我說現在抓得很緊，丁○○就說
    沒關係，他的親戚是縣長張榮味，出事他可保他，丁○○就
    問我何時可改槍，房子他會去找，後來找到房子，丁○○就
    叫我去買工具，我去向朋友借十一、二萬元去買改造槍械工
    具，我買一台中古車床、刀子、彈簧、砂輪機等工具，再去
    華山玩具公司買八把玩具手槍，然後去高雄找代工工廠車槍
    管，再把車回來的槍管換裝在玩具手槍上，換好後就打電話
    給丁○○，丁○○就會來拿，我共改造五把（含被警查獲二
    把），我交給他時告訴他一把槍可賣到五至六萬元，但我不
    知道丁○○一把槍賣多少錢；改造槍械的工廠是丁○○去找
    的，改造槍械的工具是我買的，車床是用推高機推進去的，
    我共交給丁○○三把槍，丁○○第一把給我四萬九千元，第
    二把五萬元，第三把就沒錢給我等語（詳一○八九號偵查卷
    (二)九二至九六頁）；於原審時丙○○再以證人身分結稱：在
    ＫＴＶ時大家說要製造槍枝，工廠是丁○○找的，車床、鑽
    台、砂輪機均是我在高雄買的，共花十三、四萬元，是買玩
    具手槍回來改造的，一共在「華山」買八把，一把三、四千
    元，機械是請吊車再用推高機推進去工廠，共改造五把槍枝
    ，一次三把，一次二把，槍管請高雄的人改造，我只改造表
    面，就是將表面修漂亮一點，丁○○向我拿三把槍枝，我後
    來去向他拿了二次錢，一次四萬多元，一次五萬元等語（詳
    原審卷(四)一九○至二○六頁背面），互核證人丙○○前後所
    證均相符合，足見證人丙○○所證非虛，而證人丙○○於偵
    查中雖證稱：鐵工廠的槍是「阿昇」改造的，我有幫忙改造
    云云。然於檢察官播放通訊監察錄音帶「丙○○及丁○○對
    話」後（詳如後述），丙○○於偵查中證稱：當初被警察抓
    到在警局時，丁○○告訴我，他會全部擔起來，會給我安家
    費，會幫我請律師，會照顧我全家大小，所以我才會全部擔
    起來；（到底有無阿昇這個人？）沒有；（為何你會在前次
    偵訊筆錄卻說有阿昇這人？）是丁○○叫我這樣子說的等語
    （詳一○八九號偵查卷(二)九二頁），於原審時證人丙○○為
    相同證述（詳原審卷(四)一八六至一八七頁）。是證人丙○○
    於偵查中有關於「阿昇」部分證述，顯屬迴護丁○○之詞，
    難以採信。
二、觀諸共同被告丙○○所使用0000000000號與被告丁○○所使
    用0000000000號行動電話於九十三年一月十七日十九時三十
    分二十二秒通話內容：「瑞欽：他下午有來看、來看，在我
    這台他的夾彈匣，你知道彈有一點零零會掉。阿弟：會掉。
    瑞欽：他講我們有沒有辦法拿第二台給他看。阿弟：怎麼講
    。瑞欽：字，後面的字都是印這樣。阿弟：都差不多。瑞欽
    ：這台亂七八糟。阿弟：有，都差不多，較好也差不多。瑞
    欽：你到哪裡了，要過來了嗎？阿弟：我整理一下。瑞欽：
    我們不要用字。阿弟：搓掉。瑞欽：那裡不是一條一條。阿
    弟：是不要用字。瑞欽：是不要用字，一條一條，你知道嗎
    ？阿弟：是。瑞欽：隔一硃較大，才用一排一條一條的，又
    讓一條一大隔。阿弟：這樣不好看。瑞欽：不要用字全部處
    理掉。阿弟：你跟他講看他要不要，不要用字，看他要不要
    ，不用字比較簡單又方便。瑞欽：他要。阿弟：不要字。瑞
    欽：他說不用字比較美。阿弟：沒問題，拿過來搓掉就好。
    瑞欽：嗯，會來。阿弟：我再用就好。瑞欽：嗯。阿弟：一
    會兒，這樣就較好，又方便。瑞欽：最後一個是不是就卡住
    ，拉到後面卡住。阿弟：昨天用好了，昨天用好了。瑞欽：
    今天又不會了。阿弟：昨天會了。瑞欽：又不會了，旁邊是
    不是拉了上去，有一粒拉上去會停止。阿弟：要沒半個，沒
    半個你要裝上去伊再打，打到沒有，子（子彈）最後一個，
    跳出去，彈匣那個力量衝上去，才會關著，才會退後跑去你
    用拉了，彈匣力不夠大沒辦法上去，我不會做鬆槍會爛拿起
    來會零零落落質感人家就不要了。瑞欽：嗯。阿弟：我做的
    密合度較好，像你槍拿能來會爛嗎？瑞欽：嗯。阿弟：如果
    會爛，表示槍很鬆。瑞欽：嗯。阿弟：會鬆的，質感表示不
    好。瑞欽：嗯。阿弟：比較沒有價值，裝子彈進去，跳去力
    量打完了，那個彈匣衝出，那力量才會衝上去。瑞欽：嗯，
    你那字是全部印好還是怎樣。阿弟：有的沒有印。瑞欽：嗯
    。阿弟：沒有印還沒好。瑞欽：你那裡不是還有一台。阿弟
    ：嗯。瑞欽：你不是又做一台好了」及於同日下午十時一分
    二十七秒通話內容：「阿弟：他喜歡伊看那一支。瑞欽：是
    ，你說什麼。阿弟：伊要他現在看的這支。瑞欽：是。阿弟
    ：有喜歡。瑞欽：你把字磨掉。阿弟：字搓掉。瑞欽：用漂
    亮一點，「葉子」你有看。阿弟：本來就這樣。瑞欽：本來
    。阿弟：那個是十六加一的。瑞欽：是十六還是十八。阿弟
    ：是十六和上「子」十八。瑞欽：拉來不是一粒會卡住，那
    粒凸凸的你幫他看一下。阿弟：不會了，昨天我都用好了，
    昨天我全部換了。瑞欽：你幫他用漂亮一點。阿弟：好」等
    語，有台灣雲林地方法院檢察署通訊監察書、通訊監察譯文
    表在卷可憑（詳他字卷七六至七九頁）。又上開通話紀錄中
    ：「第一台、第二台」是指槍，「字、一條一條」是指華山
    玩具公司的編號及符號，「子」是指子彈，「葉子」是指「
    彈匣」等情，亦經證人丙○○於偵查中供明在卷。是被告丁
    ○○於上開通話紀錄一再提及因買主不喜歡，所以要丙○○
    將槍枝編號磨掉，其所改造槍枝質感如何、會卡彈等，足認
    被告丁○○確有請丙○○為其改造槍枝以供其販賣事實。至
    被告辯護人辯稱，上開電話通話內容，係被告丁○○與共同
    被告丙○○交談買賣車輛之事，絕非交談槍枝買賣之事云云
    ，依上所述，顯屬無稽。果如辯護人所稱係交談買賣車輛，
    斷無可能對話內容會出現：「瑞欽：他下午有來看、來看，
    在我這台他的夾彈匣，你知道彈有一點零零會掉。阿弟（丙
    ○○）：會掉」等語。是辯護人所辯，自非可取。
三、本院上訴審於九十四年十月五月提訊共同被告丙○○到庭交
    互詰問結果，證人丙○○亦證稱係由丁○○提議由其負責改
    造槍枝，並由丁○○負責提供其改造槍枝場所等情，證人丙
    ○○證述如下：（你在原審說改造槍枝一次是三支，一次二
    支，是否？）是；（你有無將改造槍枝交給丁○○？）有；
    （你交幾支改造槍枝給丁○○？）三支；（你改造五支槍枝
    ，槍枝從何而來？）買道具槍回來改造的；（你改造五支槍
    枝，三支交給丁○○，另外二支改造槍枝，你要交給誰？）
    當時已經被警查獲；（你改造後鐵珠，是否能發射？）可以
    ；（丁○○有無和你約定，由你負責改造槍枝，由丁○○負
    責販賣？）有；（你說將三支改造槍枝交給丁○○，是否要
    他販賣？）他如何用我不曉得；（丁○○是否拿四萬九千元
    及五萬元給你，第三支槍沒有錢給你，是否？）是，因被查
    獲了（你有無向丁○○說改造槍枝，一支槍枝可以賣到五到
    六萬元？）有；（你說丁○○有和你約定由你改造槍枝，由
    丁○○他來販賣，是在什麼時間？什麼地點？）在嘉義市錢
    櫃ＫＴＶ內有談到，丁○○錢給我，我就槍枝交給他，時間
    忘記了；（第三支改造槍枝，為何丁○○尚未交錢給你，你
    會將槍交給丁○○？）因為以後就有熟識了；（你和丁○○
    在嘉義錢櫃ＫＴＶ認識後，丁○○是否曾經有問你誰會改造
    槍？）我向丁○○說我會改造槍枝，之後與丁○○約定由丁
    ○○負責租馬光的房子，我負責改造槍枝；（你們是合夥改
    造槍枝？或是你改造槍枝再賣給丁○○？）他說他出地方，
    我改造後再交給他處理；（是否丁○○提議，你才去改造槍
    枝？）當時丁○○他有提議，剛好我也有意思要做；（你交
    給丁○○二支槍，他拿去販賣，販賣所得是否與你平分？）
    丁○○先拿槍，過幾天錢才給我；（槍分幾次給丁○○？）
    我忘記槍是分幾次給丁○○，但錢是丁○○分二次給我；（
    丁○○有無跟你講槍有沒有賣掉？）我已忘記他有無跟我講
    ，我只有收錢而已等語（詳上訴卷一八二至一九○頁）。依
    上開證人丙○○在上訴審證述以觀，被告丁○○確與證人丙
    ○○對於本件製造槍枝，有共同犯意聯絡及行為分擔甚明。
四、至辯護意旨雖以：在鐵工廠內器具均係丙○○自行出資去購
    買，槍枝亦是他個人去購買，並拿去車通槍管，丁○○完全
    沒有出資，是其並不構成改造槍枝犯行云云。然證人丙○○
    於偵查中已證稱：丁○○不太會改，他負責販賣，我改造槍
    械期間，三餐均是由丁○○幫我負責的等語（詳一○八九號
    偵查卷(二)九四頁），且證人丙○○改造槍械地點，係由被告
    丁○○向他人借用，被告丁○○曾拿二次錢給證人丙○○，
    一次是四萬九千元，一次是五萬元等情，均已如上述。益見
    被告丁○○確係以自己共同犯罪意思，與證人丙○○事先同
    謀改造槍枝計劃，而參與實施犯罪構成要件以外之行為，被
    告丁○○與證人丙○○自應屬本件製造槍枝共同正犯，尚難
    以被告丁○○其未曾出資，亦未參與改造槍枝行為，即認為
    被告丁○○不構成製造槍枝犯行，辯護意旨所辯為無理由。
五、再者，本件槍枝經送請警政署刑事警察局鑑定，經以性能檢
    驗法鑑驗扣案改造手槍二把，認均係仿BERETTA廠M 9型半自
    動手槍製造玩具手槍槍身組合土造金屬槍管及滑套而成改造
    手槍（槍枝管制編號為0000000000號、0000000000號），機
    械性能良好，可擊發適用子彈，認為均具有殺傷力，有刑事
    警察局九十三年三月十日刑鑑字第0930052114號槍彈鑑定書
    在卷可憑（詳一○八九號偵查卷(二)一三九至一四三頁）。至
    本件於馬光鐵工廠內所查扣二把槍枝，未經鑑定機關試射如
    何認定具有殺傷力？此部分經原審函詢鑑定機關，即刑事警
    察局有關疑義，經該鑑定機關函覆稱：性能檢驗法，係指檢
    測證物之機械結構（槍身、滑套、槍管、撞針、擊錘、扳機
    等主要零件結構）及機械性能（進彈、上膛、閉鎖、擊發、
    退殼拋殼等運作性能）是否完整、良好方法，其原理係以實
    際操作方式，進行槍枝檢測，鑑定槍枝結構及性能是否完整
    良好，倘其結構完整，能發揮擊發適用子彈之功能者，則認
    該槍枝具殺傷力；本案二槍枝因其結構完整、性能良好，故
    認定可供擊發適用且具殺傷力子彈，有刑事警察局九十三年
    九月九日刑鑑字第0930178040號函在卷可稽（詳原審卷(二)三
    九頁）。另扣案槍枝槍管亦經證人丙○○請高雄代工工廠車
    通，亦如上述，且均係以撞針打擊底火引爆子彈內火藥為發
    射動力模式，有上開槍彈鑑定書在卷可參，則該鑑定報告，
    自可憑信。被告辯護人於本院更一審請求再送鑑定，本院認
    為待證事實已明，即無再為調查必要（刑事訴訟法第一六三
    條之二條參照）。上開本件扣案槍枝具殺傷力，應可認定。
    是被告丁○○上開改造槍枝犯行，事證明確，應堪認定。
六、論罪部分：
  (一)按槍砲彈藥刀械管制條例，有關未經許可販賣該條例第四條
    第一項第一款所定其他可發射金屬或子彈具有殺傷力各式槍
    砲，應負刑事責任罰則規定，業於九十四年一月廿六日修正
    公布，並於同月廿八日生效。另修正前第十一條亦業經刪除
    ，原罰則規定則移至修正後條文第八條予以規定，其法定刑
    亦由「五年以上有期徒刑，併科新台幣一千萬元以下罰金」
    ，修正為「無期徒刑或五年以上有期徒刑，併科新台幣一千
    萬元以下罰金」。是本件被告行為後，法律顯已有變更，依
    刑法第二條第一項規定，比較新舊法結果，以修正前舊法較
    有利被告，應適用修正前槍砲彈藥刀械管制條例論罪科刑。
  (二)核被告所為，係犯修正前槍砲彈藥刀械管制條例第十一條第
    一項製造可發射金屬或子彈具有殺傷力之改造手槍罪。又被
    告丁○○雖僅參與犯罪構成要件以外行為，惟其與丙○○事
    前同謀，又以自己共同犯罪意思為之，二人間顯具有犯意聯
    絡及行為分擔，為共同正犯。至共同被告丙○○雖證稱，本
    件其共製造五把槍枝，其中交予被告丁○○三把販賣，剩下
    二把為本件扣案二枝槍枝等語。然丙○○交予被告丁○○三
    把並未扣案，且本院查無證據足證丙○○交予被告丁○○三
    把槍枝具有殺傷力（詳如後述），基於有疑有利被告原則，
    應認為此部分三枝尚不具殺傷力，此三枝槍枝雖不具殺傷力
    ，然被告行為仍該當同條例修正前第十一條第五項製造改造
    手槍未遂罪，並依修正前刑法第二十六條（現行法為第二十
    五條）減輕其刑。又被告丁○○與丙○○二人先後製造可發
    射金屬或子彈具有殺傷力之改造手槍既遂及未遂犯行，時間
    緊接，手法相同，且觸犯構成要件相同罪名，顯係基於概括
    犯意反覆為之，為連續犯，應依修正前刑法第五十六條規定
    ，論以一製造槍枝既遂罪，並加重其刑。
七、刑法修正部分：
  (一)刑法第二十八條共犯規定，於九十四年一月七日修正，該條
    於九十五年七月一日施行前規定為：「二人以上共同實施犯
    罪之行為者，皆為正犯」，修正施行後規定則為：「二人以
    上共同實行犯罪之行為者，皆為正犯」。依修正理由係為釐
    清陰謀共同正犯、預備共同正犯、共謀共同正犯是否合乎本
    條規定之正犯要件。然修正理由業已明示本條包含共謀共同
    正犯。雖修正後刑法第二十八條較有利行為人。但本件被告
    丁○○與共同被告丙○○二人，共謀為上開製造槍枝犯行，
    並分擔實行，均屬實行犯罪正犯，適用九十五年七月一日修
    正前刑法第二十八條規定論擬，並無不利被告。基於法律整
    體適用，本件應適用修正前刑法第二十八條規定。
  (二)次按刑法第五十六條連續犯規定，業於九十四年一月七日修
    正刪除，並於九十五年七月一日施行。是於新刑法修正施行
    後，被告數犯罪行為即須分論併罰。此刪除雖非犯罪構成要
    件變更，但顯已影響行為人刑罰之法律效果，自屬法律有變
    更，依新刑法第二條第一項規定，比較新舊法，本件應適用
    被告行為時法律即舊法，論以連續犯一罪，較為有利被告。
  (三)又被告行為時，易服勞役折算標準，業據罰金罰鍰提高標準
    條例第二條前段規定（現已刪除），就其原定數額提高為一
    百倍折算一日，則被告行為時易服勞役折算標準，應以銀元
    三百元折算一日，即新台幣九百元折算一日。惟九十五年七
    月一日修正公布施行刑法第四十二條第三項前段規定：「易
    服勞役以新台幣一千元、二千元或三千元折算一日」。比較
    修正前後易服勞役之折算標準，以修正後規定，較有利被告
    。則依刑法第二條第一項但書，自應適用修正後刑法第四十
    二條第三項前段規定，就罰金部分諭知易服勞役折算標準。
八、關於被告丁○○製造槍枝部分，原審以被告丁○○罪證明確
    ，因予論罪科刑，固非無見。惟查：(一)槍砲彈藥刀械管制條
    例，有關未經許可販賣該條例第四條第一項第一款所定其他
    可發射金屬或子彈具有殺傷力之各式槍砲，應負刑事責任之
    罰則規定，業於九十四年一月廿六日修正公布，並於同月廿
    八日生效，同條例修正前第十一條亦經刪除，原審未予比較
    新舊法，自有未洽。(二)又被告丁○○與丙○○共同本件製造
    槍枝部分，原判決理由欄說明係屬連續犯，惟原判決主文並
    未記載為連續犯，亦有未洽。(三)又本件丙○○所製造五把槍
    枝，僅有二把扣案且屬有殺傷力，為製造槍枝既遂，其餘三
    把並未扣案，無法證明是否有殺傷力，依罪疑法則，自應為
    有利被告認定，應認該未扣案槍枝未具殺傷力，尚屬製造槍
    枝未遂。原判決未予區分，將本件五把槍枝概予既遂犯論擬
    ，自有未當。(四)又刑法第二十八條共同正犯及刑法第五十六
    條連續犯規定，依上所述，均於被告行為後，或經修正或經
    刪除，原審未及比較，即有未當。本件被告丁○○上訴意旨
    ，猶執前詞，否認犯行，固不足採，然原判決關於被告丁○
    ○製造槍枝罪部分，既有可議，自應由本院將原判決，關於
    被告丁○○製造槍枝部分撤銷改判。爰審酌被告丁○○犯罪
    動機、目的、手段，犯罪時所受刺激及其品性、生活狀況、
    智識程度、犯罪所生損害及犯後態度等一切情狀，就被告丁
    ○○共同製造槍枝部分，仍量處有期徒刑五年六月，併科罰
    金新台幣十萬元，罰金部分如易服勞役，以新台幣一千元折
    算一日，以資懲儆。至被告辯護人於本院此次更一審辯稱，
    本件同案被告丙○○製造改造手槍係主犯，然原審認同案被
    告丙○○所犯有情輕法重情事，乃依刑法第五十九條規定，
    減輕其刑，而對共同被告丙○○製造手槍罪部分，量處有期
    徒刑二年八月，併科罰金新台幣七萬元，然被告丁○○並非
    本件製造槍枝主犯，量刑自宜比照共同被告丙○○云云。關
    此，原審已於原判決內明確指出，被告丁○○家中經濟係由
    父母負擔，其並無困難之處，被告丁○○竟僅為其販賣槍枝
    圖利，而唆使共同被告丙○○為其製造槍枝，供其販賣，其
    犯罪動機可非難性較高，所犯改造手槍罪部分，並無任何可
    憫恕之處，故未依刑法第五十九條規定減輕其刑等情。本院
    經核，並無不當。又本件丙○○製造槍枝，不僅係丁○○主
    動提議，且負責尋找製造槍枝場所（馬光鐵工廠），於丙○
    ○為警查獲後，為脫免其刑責，猶指使丙○○要擔起製造槍
    枝責任，並要丙○○推稱，在「馬光鐵工廠」查扣槍枝，係
    綽號「阿昇」男子所製造等情，均已如前述。由此觀之，顯
    見被告丁○○本件犯罪情節惡性不輕，要無值得憫恕之處。
    是辯護人主張被告丁○○應比照同案被告丙○○適用刑法第
    五十九條減輕其刑，自非允當，併此敘明。
九、沒收部分：(一)扣案附表一所示二把改造手槍均係違禁物，業
    經鑑定在案，應依刑法第三十八條第一項第一款規定宣告沒
    收。另本件三把未經扣案製造未遂槍枝，依前所述，既認不
    具殺傷力，即非屬違禁物，當非屬依法應沒收範圍，為免將
    來執行困難，爰不予宣告沒收。(二)又扣案附表二所示物品，
    為共同被告丙○○所有，且供其與被告丁○○共同改造本件
    槍枝工具，自應依刑法第三十八條第一項第二款規定，併予
    宣告沒收。(三)至於附表三所示物品，因與被告丁○○、共同
    被告丙○○本件製造槍枝犯行無涉，爰不宣告沒收。另其餘
    扣案物品，因檢察官已撤回被告涉犯組織犯罪條例部分犯行
    ，且與上開犯罪事實均無關聯，亦不宣告沒收，附此敘明。
十、另公訴意旨略以：被告丁○○將共同被告丙○○所製造改造
    手槍二把，於九十三年二月某日，在不詳地點，以不詳方式
    及不詳金額，販賣予王永富，另一把改造手槍則不知於何時
    、何地、何方式、何價錢出賣給何人等情。因認被告丁○○
    此部分亦觸犯槍砲彈藥刀械管制條例第十一條第一項販賣改
    造手槍犯行云云。惟查：被告丁○○固曾透過甲○○，向王
    永富聯絡販賣槍枝事宜，並曾論及價額等情。然被告丁○○
    與王永富間槍枝交易，是否已完成，被告丁○○是否已將槍
    枝交予王永富，王永富是否已將價金給付丁○○，共同被告
    甲○○均無所悉，此部分亦無其他證據足資證明；縱使二人
    間槍枝交易已經完成，被告丁○○所販賣槍枝是否具有殺傷
    力，因槍枝均未扣案，亦無從鑑定是否具殺傷力；再者改造
    槍枝之共同被告丙○○亦無法確定其交予被告丁○○三把槍
    枝是否具有殺傷力，亦如上述。而槍砲彈藥刀械管制條例第
    十一條第一項成罪構成要件，則須所販賣槍枝係可發射金屬
    或子彈且「具有殺傷力」槍枝，始能成立，此部分既查無其
    他積極證據，足證被告丁○○所販賣王永富二把槍枝均具有
    殺傷力，而共同被告丙○○交予被告丁○○另一把改造手槍
    ，亦查無其他證據足資證明是否販賣予他人、販賣對象、時
    地、價額及是否具殺傷力，自不能證明被告丁○○有販賣改
    造手槍犯行，此部分販賣槍枝犯行，本應對被告丁○○為無
    罪諭知，然檢察官認此部分犯行，與上開論罪科刑部分，有
    裁判上一罪關係，爰不另為無罪諭知，亦併此敘明。
據上論斷，應依刑事訴訟法第三百六十九條第一項前段、第三百
六十四條、第二百九十九條第一項前段，修正前槍砲彈藥刀械管
制條例第十一條第一項，刑法第第十一條前段、第二條第一項、
第二十八條（修正前）、第五十六條（修正前）、第四十二條第
三項前段、第三十八條第一項第一款、第二款，判決如主文。
本案經檢察官郭珍妮到庭執行職務。
中    華    民    國    97    年    12   月     4     日
                  刑事第六庭    審判長法  官  董武全
                                      法  官  沈揚仁
                                      法  官  杭起鶴
以上正本證明與原本無異。
如不服本判決應於收受送達後10日內向本院提出上訴書狀，其未
敘述上訴理由者，並得於提起上訴後10日內向本院補提理由書（
均須按他造當事人之人數附繕本）「切勿逕送上級法院」。
                                      書記官  許美惠
中    華    民    國    97    年    12   月     4     日
附錄法條：
修正前槍砲彈藥刀械管制條例第十一條第一項、第五項：
未經許可，製造、販賣或運輸第四條第一項第一款所稱其他可發
射金屬或子彈具有殺傷力之各式槍砲者，處五年以上有期徒刑，
併科新臺幣一千萬元以下罰金。
第一項至第三項之未遂犯罰之。
附表一（丁○○與丙○○共同製造槍枝部分）：
┌──┬───────┬───────────────┐
│編號│   槍  彈     │           鑑定結果           │
├──┼───────┼───────────────┤
│一  │改造玩具手槍一│仿BERETTA廠M 9型半自動手槍製造│
│    │把（槍枝管制編│之玩具手槍槍身組合土造金屬槍管│
│    │號0000000000）│及滑套而成之改造手槍，機械性能│
│    │              │良好，可擊發適用子彈使用，認具│
│    │              │殺傷力。                      │
├──┼───────┼───────────────┤
│二  │改造玩具手槍一│仿BERETTA廠M 9型半自動手槍製造│
│    │把（槍枝管制編│之玩具手槍槍身組合土造金屬槍管│
│    │號0000000000）│及滑套而成之改造手槍，機械性能│
│    │含彈匣一個    │良好，可擊發適用子彈使用，認具│
│    │              │殺傷力。                      │
└──┴───────┴───────────────┘
附表二（丁○○與丙○○共同製造槍枝工具）：
┌──┬────────┬────┐
│編號│    品  名      │數  量  │
├──┼────────┼────┤
│一  │彈簧            │二十條  │
├──┼────────┼────┤
│二  │手持式砂輪機    │一  台  │
├──┼────────┼────┤
│三  │座式砂輪機      │一  台  │
├──┼────────┼────┤
│四  │滑套半成品      │十九支  │
├──┼────────┼────┤
│五  │滑套            │十三支  │
├──┼────────┼────┤
│六  │槍管            │十二支  │
├──┼────────┼────┤
│七  │槍管半成品      │十七支  │
├──┼────────┼────┤
│八  │英文字模        │一  組  │
├──┼────────┼────┤
│九  │數字模          │一  組  │
├──┼────────┼────┤
│十  │鉗子            │三  支  │
├──┼────────┼────┤
│十一│銼刀            │十二支  │
├──┼────────┼────┤
│十二│固定鉗          │一  座  │
├──┼────────┼────┤
│十三│油標尺          │一  座  │
├──┼────────┼────┤
│十四│油壓器          │一  個  │
├──┼────────┼────┤
│十五│油標卡尺        │二  支  │
├──┼────────┼────┤
│十六│彈匣            │六  個  │
├──┼────────┼────┤
│十七│手槍機身        │二  個  │
├──┼────────┼────┤
│十八│鑽頭            │二十支  │
├──┼────────┼────┤
│十九│砂輪刨光鑽      │十  個  │
├──┼────────┼────┤
│二十│板手            │五  支  │
├──┼────────┼────┤
│二一│撞針            │廿一支  │
├──┼────────┼────┤
│二二│螺絲起子        │二  支  │
├──┼────────┼────┤
│二三│砂輪磨布        │十五個  │
├──┼────────┼────┤
│二四│砂輪刀片        │六  片  │
├──┼────────┼────┤
│二五│汽動砂輪        │二  條  │
├──┼────────┼────┤
│二六│槍枝零組件      │一  包  │
├──┼────────┼────┤
│二七│銑刀片          │二  盒  │
├──┼────────┼────┤
│二八│銑床            │一  台  │
├──┼────────┼────┤
│二九│座式鑽孔機      │一  台  │
├──┼────────┼────┤
│三十│空氣壓縮機      │一  台  │
├──┼────────┼────┤
│三一│空氣管          │二  條  │
│    │（含噴頭一個）  │        │
└──┴────────┴────┘
附表三（不宣告沒收部分）：
┌──┬────────┬────┐
│編號│    品  名      │數  量  │
├──┼────────┼────┤
│一  │改造子彈半成品  │八  顆  │
└──┴────────┴────┘

司法院資訊處製作；財團法人民間司法改革基金會備份。
